臺灣高等法院臺南分院刑事判決　　　　100年度上易字第130號
上　訴　人
即　被　告　徐淑娟
上列上訴人因竊盜案件，不服臺灣臺南地方法院99年度易字第17
33號中華民國第一審判決（起訴案號：臺灣臺南地方法院檢察署
99年度偵字第10864、第15423號），提起上訴，本院判決如下：
    主  文
上訴駁回。
    事  實
一、徐淑娟意圖為自己不法之所有，本於竊盜之意思，於民國99
    年6月、10月間，在下列便利商店及賣場內，為下列之竊盜
    犯行：
  (一)於99年6月11日上午8時42分許，在臺南市○里區○○路196
    號之「7－11」便利商店，趁人不注意之際，徒手竊取該店
    店長蘇鈺文所管領、置於店內陳列架上、價值合計新臺幣（
    下同）226元之飯糰2個及獨家報導雜誌、時報週刊雜誌各1
    本，得手後藏放在其所穿著之雨衣內，未付款即離開該店。
  (二)於99年6月18日上午8時38分許，又在上開「7－11」便利商
    店，趁人不注意之際，徒手竊取該店店長蘇鈺文所管領、置
    於店內陳列架上之書刊1本，先行藏放在其所穿著之外套內
    ，再拿取另一本書刊翻閱時，因店長蘇鈺文察覺有異而在後
    監看，徐淑娟遂將其藏放在外套內之書刊取出，疊放在其正
    翻閱之該本書刊下面，一起放回陳列架上後離開該店，而未
    得逞（原起訴書誤載為竊取2本書刊得手，嗣經蒞檢察官更
    正此部分為未遂）。蘇鈺文旋於徐淑娟離開後報警，經警方
    調閱該商店於99年6月11日上午8時42分許及同年月18日上午
    8時38分許之監視器錄影畫面及附近路口之監視器錄影畫面
    ，發現竊嫌係騎乘車號UOK-1725號輕型機車至現場，再調取
    該機車之車籍資料後，而查獲上情。
  (三)於99年10月10日中午12時10分許，在臺南市○區○○路400
    號之「全聯福利中心」賣場內，利用回收紙箱之際，趁機徒
    手竊取該店店長翁芸茜所管領、置於店內冷藏櫃內之林鳳營
    鮮奶2瓶（價值270元），得手後藏放在其手提袋內，未經結
    帳步出賣場大門時，因防盜警示器發出聲響，為翁芸茜發覺
    有異而報警查獲。
二、案經臺南市政府警察局佳里分局及臺南市政府警察局第一分
    局移送臺灣臺南地方法院檢察署檢察官偵查起訴。
    理  由
壹、程序部分
    本件被告所犯為刑法第320條之竊盜罪，係死刑、無期徒刑
    、最輕本刑為3年以上有期徒刑以外之罪，被告於本院審理
    程序中，就被訴事實為有罪之陳述，經告知被告簡式審判程
    序之旨，並聽取檢察官及被告之意見後，本院裁定進行簡式
    審判審理；又關於簡式審判程序之證據調查，依刑事訴訟法
    第273條之2規定，不受刑事訴訟法第159條第1項、第161條
    之2、第161條之3、第163條之1、第164條至170條規定之限
    制，合先敘明。
貳、實體部分
一、上開事實，業據被告於原審及本院審理時坦承不諱（見原審
    卷第35頁反面至36頁、第40頁、本院卷第27頁），核與證人
    蘇鈺文於警詢、偵查中之證述及證人翁芸茜於警詢證述之情
    節相符，並有臺南市○里區○○路196號「7－11」便利商店
    於99年6月11日上午8時42分許之監視器錄影翻拍照片4張、
    99年6月18日上午8時38分許之附近路口之監視器錄影翻拍照
    片2張、臺南市○區○○路400號「全聯福利中心」於99 年
    10月10日中午12時10分許之監視器錄影翻拍照片2張、現場
    照片2張、被害人翁芸茜出具之贓物認領保管單1件、車號
    UOK-17 25號機車之車籍查詢─基本資料詳細畫面一件附卷
    可稽（見警卷(一)第12-13頁、15頁；警卷(二)第12頁、第17-18
    頁），足見被告之上開自白與事實相符，堪予採信。又原審
    當庭勘驗上開「7－11」便利商店於99年6月11日上午8時42
    分許及同年月18日上午8時38分許之監視器錄影翻拍光碟結
    果，其勘驗內容分別如下（見原審卷第36頁反面至第37頁反
    面）：
    （99年6月11日部分）：
      08:42:00 被告進入店家。
      08:42:05 被告走至畫面右方食物區置物架前，以右手拿
               取物品（看不清楚所拿之物）。
      08:42:09 被告向右後轉身，一邊頭向入口處觀望，一邊
               往食物區對面置物架移動，同時將右手伸入雨
               衣左側內。
      08:42:14 被告走至置物架前觀看架上物品，右手仍於雨
               衣左側內。
      08:42:17 被告頭向入口處觀望後，向前伸出右手拿取畫
               面左方置物架上層之書籍一本置於左手。
      08:42:21 被告蹲下伸出右手拿取置物架下層書籍一本。
      08:42:24 被告將書籍均放入雨衣內後，走向門口。
      08:42:41 被告步出店門外。
    （99年6月18日部分）：
      08:38:01 被告進入店家。
      08:38:09 被告走至畫面左方置物架前觀望架上物品。
      08:38:11 被告伸出右手拿取置物架上層之書籍一本觀看
               後，放回置物架上。
      08:38:16 被告頭向右後方轉向入口處觀望後，同時右手
               再拿取該書本置於左手，往門口方向走三步後
               蹲下，左手曲起，以左手肘夾著外套。
      08:38:20 被告蹲著伸出右手拿取畫面左方置物架下層書
               籍一本，左右觀看之後，將書籍放入外套內，
               左手曲起，以左手肘夾著外套。
      08:38:29 被告蹲著將右手伸向置物架下層後站起來。
      08:38:32 被告再蹲下一邊用右手翻動置物架上書籍，左
               手曲起，以左手肘夾著外套，一邊將頭轉向入
               口處觀望。
      08:38:40 被告伸出右手拿取置物架上書籍置於左手後，用
               右手翻閱。
      08:38:48 被告將右手伸向外套內拿出一本書，放在左手翻
               閱的書籍下方後，被告用右手將書籍放回架上，
               並翻動架上其他書籍。
      08:38:59 被告起身並走向入口處，被告走至男店員旁與店員
               擦身而過。
      08:39:10 被告步出店門外。
    觀之被告上開行竊經過，其2次在上開便利商店行竊前，均
    有觀察四周動態之舉止，可知其行竊當時意識清楚，並無不
    知自己所為何事之情形。又被告99年6月18日上午在該便利
    商店，應僅將1本書刊藏放在外套內，並非藏放2本書刊，檢
    察官已於原審審理時當庭更正此部分（見原審卷第40頁），
    併此敘明。綜上所述，本件事證明確，被告3次竊盜犯行堪
    以認定，應依法論科。
二、被告雖罹患精神官能性憂鬱症，並提出診斷證明書一紙為證
    。惟查：被告為本件犯行前4個月之99年2月9日，甫因其在
    「金玉堂文具批發廣場」店內竊取5本參考書之與本件相類
    似之竊盜犯行，遭檢察官起訴（原審法院99年度簡上字第
    140號），並於該案提出其罹患精神疾病，對犯行經過完全
    沒有記憶之相同辯解，經原審法院職權囑託行政院衛生署嘉
    南療養院對其施以精神鑑定結果為：「綜合被告之過去生活
    史、疾病史、犯案經過、身體檢查、精神狀態檢查與心理衡
    鑑結果，並參照於97年12月9日在慈濟大林分院接受心理衡
    鑑，報告內容『魏氏成人智力測驗：語文智商105，操作智
    商131，總智商117。個案的智力或認知功能無明顯異常。…
    …有中度憂鬱症狀及未滿足的依賴需求。……偷竊時並非完
    全處於解離狀態，偷竊前有明顯的心理需求（認為該物可以
    帶給自己安全感），推測偷竊行為應與情緒狀態有關，較不
    像精神病或腦傷等器質性因素所致』。認被告於鑑定過程中
    雖有情緒焦慮及略為低落之現象，然並未發現任何異常之精
    神病症狀，現實感及判斷力亦未見明顯之缺損；就犯行時亦
    未發現確切性精神症狀干擾之證據。以本次鑑定所得之資料
    ，判斷其於犯行時應未受精神病理症狀影響其現實感，其在
    接受及辨別外在環境刺激、自我抉擇與行為決定、是非對錯
    之判斷上，仍具有知覺理會及判斷作用，與自由意思之能力
    ，故臨床精神檢查判斷被告就犯行時與目前，其辨識其行為
    違法或依其辨識而行為之能力，皆無欠缺或顯著降低之情形
    。」等情，有該院99年10月12日嘉南司字第0990007719號函
    送之司法精神鑑定報告書1件在卷可證（見偵字第10864號卷
    第33-39頁），此為該鑑定機關本於專業知識及經驗所得之
    結論，所可憑信，而被告於該案犯罪時間與本件相近，情節
    亦同，是該鑑定意見自可援引為本件被告有無精神障礙之認
    定依據，準此，被告雖患有精神官能性憂鬱症，然其並未因
    此欠缺或降低辨識其行為違法或依其辨識而行為之能力，自
    無從援引刑法第19條之規定減輕或免除其刑，附此敘明。
三、核被告如犯罪事實(一)(三)所為，均係犯刑法第320條第1項之普
    通竊盜既遂罪；其犯罪事實(二)所為，係犯刑法第320條第3項
    、第1項之普通竊盜未遂罪。又被告如犯罪事實(二)所為，已
    著手竊取該便利商店內之書刊，但因被店長發覺而未得逞，
    為未遂犯，應依刑法第25條第2項之規定，減輕其刑，被告
    所為本件3次竊盜犯行，犯意各別，行為互殊，應予分論併
    罰。
四、原審以被告罪證明確，依刑法第320條第1項、第3項、第25
    條第2項、第41條第1項前段、第51條第5款，刑法施行法第
    1條之1等規定，並依審酌被告前已有多項竊盜前科，竟再度
    任意竊取他人財物，顯然毫無悔意，視法律及科刑如無物，
    不宜輕縱，惟念及其所竊得之財物價值不高、因患有精神官
    能性憂鬱症，受其情緒影響才為竊盜犯罪，兼衡其犯罪動機
    、手段、被害人等所受之損害、智識程度、家庭經濟狀況及
    犯罪後態度等一切情狀，分別量處有期徒刑3月、2月、3月
    ，應執行有期徒刑4月，並諭知如易科罰金，以新臺幣1,000
    元折算1日等，認事用法並無違誤，量刑亦稱妥適。被告雖
    以原審量刑過重為由，提起上訴，請求從輕量處云云，惟被
    告自81年間起即一再犯竊盜罪，前後達10餘件，仍不知檢點
    ，再為本案犯行，量刑應不宜過輕，況原審所量處之刑度，
    與竊盜罪之法定本刑相較，仍屬輕度刑之列，且其所處各罪
    刑度合計為有期徒刑8月，但原審僅定應執行有期徒刑4月，
    已極寬厚於被告，本件原審所為之量刑及定執行刑均無過重
    之情，被告執此上訴，自無理由，應予駁回。
據上論結，應依刑事訴訟法第368條、第273條之1第1項，判決如
主文。
本案經檢察官江守權到庭執行職務。
中    華    民    國   100    年    4     月    14    日
                  刑事第五庭    審判長法  官  楊明章
                                      法  官  蔡美美
                                      法  官  黃國永
以上正本證明與原本無異。
不得上訴。
                                      書記官  陳淑貞
中    華    民    國   100    年    4     月    14    日
附錄本案論罪科刑法條：
中華民國刑法第320條：
（普通竊盜罪、竊佔罪）
意圖為自己或第三人不法之所有，而竊取他人之動產者，為竊盜
罪，處5  年以下有期徒刑、拘役或 5 百元以下罰金。
意圖為自己或第三人不法之利益，而竊佔他人之不動產者，依前
項之規定處斷。
前二項之未遂犯罰之。